【裁判字號】    90,訴,194
【裁判日期】    900716
【裁判案由】    違反槍砲彈藥刀械管制條例
【裁判全文】
臺灣新竹地方法院刑事判決                          九十年度訴字第一九四號
    公  訴  人  臺灣新竹地方法院檢察署檢察官
    被      告  丁○○
    選任辯護人  蘇岡律師
右列被告等因違反槍砲彈藥刀械管制條例案件，經檢察官提起公訴 (九十年度偵字第
一四九九號)，本院判決如左︰
    主  文
丁○○未經許可持有手槍，處有期徒刑陸年陸月，併科罰金新台幣壹拾萬元，罰金如
易服勞役，以新台幣玖佰元即銀元參佰元折算壹日。
扣案之獨立國協製口徑９釐米制式半自動手槍壹枝（含彈匣壹個，槍枝管制編號00
00000000號）沒收。
    事  實
一、丁○○於民國八十九年十二月間（起訴書誤為二月間），在新竹市南寮夜市攤販
    某處，以新台幣十萬六千元之代價，向不詳姓名成年男子購買取得獨立國協製制
    式口徑９釐米半自動手槍一枝（含彈匣一個）、制式９釐米子彈六顆（其中一顆
    為不發彈，不具殺傷力），並置放於新竹市○○路○段一七三巷十三弄九號五樓
    住處，而未經許可持有該制式手槍、子彈，迨至九十年三月三日凌晨二時三十分
    許，丁○○與友人丙○○與其他姓名不詳之成年男子，共六人，至新竹市○○路
    ○段一○二號犁舍西餐廳飲酒作樂，席間因丙○○與乙○○發生口角衝突，丁○○即乘隙返回住處取出上開制式手槍一支、子彈六發，於五、六分鐘後至犁舍西
    餐廳，見丙○○等人與乙○○互相互毆，竟持該手槍朝犁舍西餐廳天花板開二槍
    後，旋即夥同丙○○逃逸，嗣經警至現場處理時扣得彈殼一個，並循線查知丙○○之機車車牌而查獲丙○○，始由丙○○供出上情，經警於同日下午五時二十分
    許，在上揭住處前查獲丁○○，並扣得上開制式手槍一把、子彈三顆（上述六發
    子彈中，除擊發二發外，其中一發子彈於拉槍機時不慎滑落該處，扣案之三顆子
    彈有一顆為不發彈，不具殺傷力）等物。
二、案經新竹市警察局第二分局報請台灣新竹地方法院檢察署檢察官偵查起訴。
    理  由
一、訊據被告丁○○對於右開事實，於偵審中均坦白承認，互核與證人丙○○、乙○○、林哲至，及承辦警員甲○○、戊○○於警訊、本院訊問時所證情節均相符合
    ，此外，復有現場照片（天花板處有一彈孔）在卷足憑，上開制式手槍一支（含
    彈匣一個）、子彈三顆（已試射完竣）、彈殼一個扣案可憑，而該槍枝、子彈經
    鑑驗結果認送鑑槍枝（槍枝管制編號0000000000）係獨立國協製口徑
    ９釐米半自動制式手槍，槍管內具四條右旋來復線，機械性能良好，認具殺傷力
    ，子彈二顆係制式口徑９釐米半自動手槍制式子彈，亦具殺傷力，另一顆子彈係
    不發彈，不具殺傷力；又彈殼一顆，係已擊發之口徑９釐米制式子彈彈殼，經與
    上述槍枝試射彈殼比對結果，其彈底紋痕相吻合，有內政部警政署刑事警察局九
    十年三月二十二日刑鑑字第三四一七一號鑑驗通知書在卷可按。被告之自白，顯
    與事證相符，而堪採信，其犯行堪以認定，應依法論科。
二、核被告丁○○所為，係犯槍砲彈藥刀械管制條例第七條第四項之未經許可無故持
    有手槍罪、第十二條第四項之未經許可持有子彈罪，被告以一持有行為，同時持
    有手槍、子彈，觸犯構成要件不相同之罪名，為想像競合犯，應從一重之無故持
    有手槍罪論處。爰審酌被告雖未曾持扣案槍、彈犯罪，然其因偶與陌生人發生衝
    突即率於公共場所開槍，非但助長社會暴戾之氣，嚴重危害社會治安，且其擁槍
    自重之動機，惡性重大，及被告犯罪後坦認犯行，於警查獲又能配合警方交出槍
   枝、子彈態度尚佳等一切情狀，量處如主文所示之刑，併諭知罰金刑及其折算之
    標準。又被告於眾人聚集之場所公然開槍，惡性非輕，其犯罪之情狀顯無可憫恕
    之處，縱其於犯罪後警方至其住處搜索時，主動繳交槍枝、子彈，此僅係本院量
    刑之參考，與被告犯罪情狀是否可以憫恕無關，併此敘明。
三、扣案之獨立國協製制式口徑９釐米半自動手槍一枝（含彈匣一個），係屬違禁物
    ，應依刑法第三十八條第一項第一款宣告沒收之。又扣案之子彈二顆均經內政部
    警政署刑事警察局鑑驗時試射完竣，爰不予宣告沒收，併此敘明。
四、至槍砲彈藥刀械管制條例第十九條第一項雖規定：「犯第十一條、第十二條第一
    項之罪，經判處有期徒刑者，應於刑之執行完畢或赦免後，令入勞動場所，強制
    工作，其期間為三年」，然強制工作旨在對嚴重職業性犯罪及欠缺正確工作觀念
    或無正常工作因而犯罪者，強制其從事勞動，學習一技之長及正確之謀生觀念，
    使日後重返社會，能適應社會生活，再觀之刑法第九十條第一項規定，亦在對於
    有犯罪之習慣或以犯罪為常業或因遊蕩或懶惰成習而犯罪者，施以強制工作（司
    法院大法官會議釋字第四七一號解釋參照），是在權衡是否應對犯罪之被告宣告
    強制工作時，應審酌被告是否有犯罪之習慣、以犯罪為常業或因無正常工作而犯
    罪等情形，查本件被告丁○○無前科紀錄，有臺灣高等法院被告全國前案紀錄表
    在卷可憑，僅因一時失慮而持有槍、彈，既非有犯罪之習慣，亦非有以犯某種犯
    罪為常業之情形，是本件被告尚非嚴重之職業性犯罪，亦非因欠缺正常工作而犯
    罪之情形，參照上開大法官會議解釋意旨及刑法第九十條第一項規定之精神，認
    本件被告尚無宣告強制工作，以矯治其社會危險性之必要，併予敘明。
五、據上論斷，應依刑事訴訟法第二百九十九條第一項前段，槍砲彈藥刀械管制條例
    第七條第四項、第十二條第四項，刑法第十一條前段、第五十五條、第三十八條
    第一項第一款、第四十二條第二項，罰金罰鍰提高標準條例第二條、現行法規定
    貨幣單位折算新台幣條例第二條，判決如主文。
本案經檢察官劉邦繡到庭執行職務。
中      華      民      國    九十      年      七      月     十六     日
                                  臺灣新竹地方法院刑事第一庭
                                        法  官  滕治平
右正本證明與原本無異。
如不服本判決，應於判決送達後十日內向本院提出上訴狀( 應附繕本 )，上訴於
臺灣高等法院。
                                        書記官  江靜玲
中      華      民      國    九十      年      七      月     十七     日
附錄：
槍砲彈藥刀械管制條例第七條、第十二條
槍砲彈藥刀械管制條例第七條
未經許可，製造、販賣或運輸火砲、肩射武器、機關槍、衝鋒槍、卡柄槍
、自動步槍、普通步槍、馬槍、手槍或各類砲彈、炸彈、爆裂物者，處死
刑、無期徒刑或七年以上有期徒刑；處徒刑者，併科新台幣三千萬元以下
罰金。
未經許可，轉讓、出租或出借前項所列槍砲、彈藥者，處無期徒刑或五年
以上有期徒刑，併科新台幣一千萬元以下罰金。
意圖供自己或他人犯罪之用，而犯前二項之罪者，處死刑或無期徒刑；處
徒刑者，併科新台幣五千萬元以下罰金。
未經許可，持有、寄藏或意圖販賣而陳列第一項所列槍砲、彈藥者，處五
年以上有期徒刑，併科新台幣一千萬元以下罰金。
第一項至第三項之未遂犯罰之。
槍砲彈藥刀械管制條例第十二條
未經許可，製造、販賣或運輸子彈者，處一年以上七年以下有期徒刑，併
科新台幣五百萬元以下罰金。
未經許可，轉讓、出租或出借子彈者，處六月以上五年以下有期徒刑，併
科新台幣三百萬元以下罰金。
意圖供自己或他人犯罪之用，而犯前二項之罪者，處三年以上十年以下有
期徒刑，併科新台幣七百萬元以下罰金。
未經許可，持有、寄藏或意圖販賣而陳列子彈者，處五年以下有期徒刑，
併科新台幣三百萬元以下罰金。
第一項至第三項之未遂犯罰之。


司法院資訊處製作；財團法人民間司法改革基金會備份。
